臺灣嘉義地方法院民事判決
110年度嘉簡字第312號
原      告  葉東權  
被      告  趙中凡  
上列當事人間確認本票債權不存在事件，本院於民國110年8月19
日言詞辯論終結，判決如下：
    主      文
確認被告持有如附表所示之本票，對原告之本票債權請求權不存
在。
被告不得持本院110年度司票字第90號本票裁定對原告為強制執
行。
訴訟費用新臺幣1,000元由被告負擔。
    事實及理由
壹、程序事項　　
一、按訴狀送達後，原告不得將原訴變更或追加他訴，但請求之
    基礎事實同一者，不在此限，民事訴訟法第255條第1項第2
    款定有明文。本件原告起訴時，原請求：1、被告持有貴院1
    10年度司票字第90號裁定所載原告簽發票據號碼CH638369號
    ，發票日期民國105年11月16日，到期日105年12月16，票面
    金額新臺幣（下同）10萬元之本票債權，對原告不存在。嗣
    於110年8月19日言詞辯論期日更正聲明第1、2項為：1.確認
    被告持有如附表所示之本票（下稱系爭本票），對原告之本
    票債權請求權不存在。2.被告不得持本院110年度司票字第9
    0號本票裁定對原告為強制執行。核原告所為之變更，均係
    本於同一基礎事實，所用之訴訟及證據資料亦具同一性，揆
    諸首揭規定，應予准許。
二、按確認法律關係之訴，非原告有即受確認判決之法律上利益
    者，不得提起，民事訴訟法第247條第1項前段定有明文。所
    謂即受確認判決之法律上利益，係指法律關係之存否不明確
    ，原告主觀上認其在法律上之地位有不妥之狀態存在，且此
    種不妥之狀態能以確認判決將之除去者而言，若縱經法院判
    決確認，亦不能除去其不安之狀態者，即難認有受確認判決
    之法律上利益（最高法院52年台上字第1240號判例意旨參照
    ）。查本件被告持有原告簽發之系爭本票，並向本院聲請本
    票裁定強制執行，經本院以110年度司票字第90號裁定（下
    稱系爭本票裁定）准許等情，業經本院調閱系爭本票裁定卷
    宗核閱屬實。系爭本票既為被告持有並行使票據權利，而原
    告否認被告享有系爭本票之債權請求權，顯見兩造就系爭本
    票債權請求權存否已生爭執，並危及原告於私法上之地位，
    而僅得透過確認訴訟除去之。準此，原告提起本件確認之訴
    ，應有確認利益，於法相符，合先敘明。
貳、實體事項
一、原告主張略以：
（一）緣原告與被告並不認識，也未曾見過面，彼此間亦從未有
      金錢往來，被告卻持有系爭本票，聲請並經鈞院以110年
      度司票字第90號本票裁定准予強制執行，經原告申請閱卷
      後於110年2月9日向鈞院提出抗告狀，嗣原告抗告遭鈞院
      以110年度抗字第9號裁定駁回抗告，並於110年3月5日確
      定在案。
（二）查系爭本票係原告於105年11月向訴外人陳善佑資金調度
      時所簽發，當時原告與陳善佑約定，等106年1月底領了台
      塑公司之年終獎金後即償還10萬元，嗣後原告領了錢還給
      陳善佑，但是陳善佑卻說「本票忘記帶來了，只對原告說
      下次會將本票帶來還給我」，後來原告又陸續打了好幾次
      電話給陳善佑索取系爭本票，陳善佑都說其不在嘉義，最
      後一次打給陳善佑時，陳善佑對原告說其已經將系爭本票
      撕掉了，錢已還清不會再向原告催討。
（三）按票據上之權利，對匯票承兌人及本票發票人，自到期日
      起算；見票即付之本票，自發票日起算；三年間不行使，
      因時效而消滅。對支票發票人自發票日起算，一年間不行
      使，因時效而消滅。票據法第22條第1項定有明文。經查
      ，原告與被告間根本沒有任何債務關係，原告並未簽發系
      爭本票予被告，被告亦未曾向原告提示系爭本票，被告無
      票據上任何權利，更不符本票裁定應先經提示之要件。再
      者，系爭本票已經超過3年消滅時效，對於超過3年時效之
      本票，發票人可提出時效抗辯，則債權人之請求權即歸於
      消滅，不得再為請求等語。
（四）並聲明：如主文第1、2項所示。　　　　
二、被告則答辯略以：
（一）系爭本票是陳善佑向被告借錢所交付，當初跟陳善佑感情
      還不錯，就借錢給陳善佑，嗣後陳善佑有拿一些其他人所
      簽發之本票跟被告借錢，後來陳善佑跑不見了，被告才去
      聲請本票裁定，被告從來沒有見過原告，也沒有去找過原
      告，被告想說還在法定時限內，就趕快提出。欠人錢就要
      還人家錢，且原告怎麼會還了錢不拿回系爭本票，與一般
      之作法不一樣，原告開了票就要負責等語。
（二）並聲明：請求駁回原告之訴。
三、得心證之理由：
（一）原告主張系爭本票係原告於105年11月向陳善佑調度資金
      時所簽發，且被告嗣後持系爭本票向本院聲請本票裁定確
      定等情，業據原告提出本院110年度司票字第90號、110年
      度抗字第9號民事裁定暨其確定證明書影本等件為憑（見
      本院卷第11至19頁），復經本院調閱上開民事卷宗核閱無
      訛，且為被告不爭執，應堪信為真實。
（二）按請求權，因15年間不行使而消滅。但法律所定期間較短
      者，依其規定。民法第125條定有明文；次按票據上之權
      利，對匯票承兌人及本票發票人，自到期日起算；見票即
      付之本票，自發票日起算；三年間不行使，因時效而消滅
      ，票據法第22條第1項前段亦有明定。又按請求權之消滅
      時效完成後，依民法第144條第1項規定，債務人得拒絕給
      付，固係採抗辯權發生主義，債務人僅因而取得拒絕給付
      之抗辯權，並非使請求權當然消滅。惟如債務人行使此項
      抗辯權，表示拒絕給付，債權人之請求權利因而確定的歸
      於消滅，債務人即無給付之義務（最高法院 97年度台上
      字第1113號民事判決意旨參照）。經查，系爭本票之發票
      日為105年11月16日，到期日為105年12月16日，則系爭本
      票之付款請求權消滅時效期間，應自105年12月16日起算3
      年，惟被告遲於110年1月19日始持系爭本票向本院聲請本
      票裁定准許強制執行，此有被告本票裁定聲請狀上本院收
      狀日期戳章可稽（見司票字卷第5頁），故認系爭本票之
      付款請求權已時效完成。又被告亦無主張時效中斷、不完
      成或債務人承認之情事，系爭本票之付款請求權既已罹於
      消滅時效，則依前開說明，原告請求確認系爭本票債權請
      求權不存在，即屬有據。
四、從而，系爭本票之付款請求權已罹於時效而消滅，故原告請
    求確認系爭本票對其本票債權請求不存在，及被告不得執系
    爭本票裁定對其聲請強制執行，為有理由，應予准許。
五、本件事證已臻明確，兩造其餘攻擊防禦方法及所提出之證據
    資料，經審酌核與判決結果無影響，爰不予以一一論列，附
    此敘明。
六、訴訟費用負擔之依據：民事訴訟法第78條，並依職權確定訴
    訟費用額為1,000元，由被告負擔。
中　　華　　民　　國　　110 　年　　9 　　月　　2　　日
                  臺灣嘉義地方法院嘉義簡易庭
                                  法　官　陳寶貴
以上正本係照原本作成。
如對本判決上訴，須於判決送達後20日內向本庭（嘉義市○○路00
0○0號）提出上訴狀（均須按他造當事人之人數附繕本）。如委
任律師提起上訴者，應一併繳納上訴審裁判費。
中　　華　　民　　國　　110 　年　　9 　　月　　3 　　日
                                  書記官  江靜盈
附表：
編號 發票人 發票日 票面金額 (新臺幣) 到期日  票據號碼 1 葉東權 105.11.16 100,000元 105.12.16  CH638369